【裁判字號】    89,簡上,89
【裁判日期】    900328
【裁判案由】    拆屋還地
【裁判全文】
臺灣嘉義地方法院民事判決  八十九年度簡上字第八九號
    上  訴  人    甲○○○
    訴訟代理人    吳紹雄律師
    被上訴人      丙○○○    .
    訴訟代理人    蔡碧仲律師
                  楊瓊雅律師
                  吳碧娟律師
    右  一  人
    複  代理人    戊○○      .
    訴訟代理人    乙○○      .
右當事人間請求拆屋還地事件，上訴人對於中華民國八十九年七月七日本院朴子簡易
庭八十九年度朴簡字第一七號第一審判決提起上訴，本院判決如左：
    主  文
上訴駁回。
第二審訴訟費用由上訴人負擔。
    事  實
甲、上訴人方面：
  一、聲明：
    （一）原判決不利於上訴人部份及假執行之聲請均廢棄。
    （二）右廢棄部份，被上訴人在第一審之訴及假執行之聲請均駁回。
  二、陳述：除與原判決記載相同者，茲引用之外，補稱：
    （一）坐落嘉義縣朴子市鎮○段七０四之六地號土地上之建物即如附圖代號二部
          份之樓房，係前手張錫正於向建商購買時，已建築完成，有使用執照存根
          乙紙足證。前開建物既非上訴人所建築，依法自非上訴人所有，上訴人無
          權處分，被上訴人訴請上訴人拆除，顯當事人不適格。
    （二）建商與原地主合建房屋時，係經原地主同意，亦即增建之系爭建物於建築
          時亦經原地主同意，故非無權占有。
    （三）前開建物與上訴人所有坐落朴子市鎮○段七○四之五地號房屋確由建商先
          後所興建，而以張錫正為起造人。按建商建造房屋，為使房屋面積加大，
          常在房屋粗略完工並辦理保存登記後，再在後面加蓋違建廚房，此為眾所
          週知之事實。本件亦是如此，建商於建築嘉義縣朴子市○○街七十六號房
          屋後，在房屋加蓋原判決附圖所示２部份之建築，以上事實除起造人張錫
          正足證外，另有現場照片兩紙亦足證明，且由該照片顯示，被上訴人同段
          七○四之六地號土地上之房屋之第三層陽台上，有水管延伸至附圖所示２
          部份之建築物內，並請求履勘現場，上開事實，證明該兩棟房屋係同期先
          後所建築。至於原審認定同段七○四之五號土地上之建物，二者牆面外觀
          上漆色及新舊均有極大之差異，且同段七○四之五號土地建築完工時之照
          片中，並無系爭樓房存在，證明非同時完成。惟查：該樓房後面之違建即
          系爭房屋，係上訴人之父後來再油漆一次。以致油漆呈不同深淺，事實上
          ，從房屋內部觀察，即可看出房屋並無新舊之分，且鋼筋與水泥相連。又
          被上訴人在原審所呈五紙照片，係被上訴人由縣政府建管課取得，係建商
          於合法之房屋建築完成後所照，用以申請使用執照，當然尚無系爭房屋。
          按系爭房屋係於合法建築粗略完成取得使用執照且保存登記後，始開始違
          建，故該五紙照片並不能證明兩者非同期建造完成。
    （四）再按不動產物權，依法律行為而取得設定，喪失及變更者，非經登記不生
          效力，民法第七百五十八條定有明文。本件上訴人雖取得同段七○四之五
          地號土地上之合法建築物，惟後面即系爭建物，既無保存登記，依法為建
          商或訴外人張錫正所有，上訴人依法無處分權。
    （五）被上訴人在同段七○四之六地號土地上之建物後面，加蓋廚房一間，亦有
          部分占用上訴人父母所有同段七○三地號之土地，被上訴人於本件原審言
          詞辯論中，亦自認伊同意伊佔用同段七○三地號之部份土地同意與上訴人
          占用之同段七○四之六地號土地上之附圖所示２部份土地交換使用。換言
          之，附圖所示代號２部分之建物所占用之土地，嗣後已同意上訴人占用，
          請求調閱原審錄音帶足證，被上訴人既同意上訴人使用，上訴人即非無權
          占有。
    （六）被上訴人所有門牌嘉義縣朴子市○○街七十八號之房屋之後面，所增建之
          廚房，亦佔用上訴人之母張丁○○所有之坐落同市鎮○段七○三地號之土
          地。嗣經兩造及訴外人張丁○○協議交換使用，即上訴人占用被上訴人之
          土地部份，與被上訴人佔用訴外人張丁○○之土地部份，兩者交換使用。
          此為被上訴人於原審所自認，故系爭房屋縱為上訴人所建，亦非無權占有
          。
    （七）又附圖代號２所示房屋，興建在同段七○四之六地號及同段七○三地號兩
          筆土地上，為一鋼筋水泥三層樓房，係一整體房屋無疑，其中一部份在同
          段七○四之六地號土地上。兩造係比鄰而居，故系爭房屋縱為上訴人以後
          所建，被上訴人不可能不知，惟被上訴人並未即時提出異議，依民法七百
          九十六條之規定，自不得請求拆除。
    （八）系爭土地未分割前原係鎮南段七０四號，由建商興建整批房屋，由被上訴
          人購買目前上開新生街七八號房屋，訴外人張錫正購買嘉義縣朴子市○○
          街七六號房屋，各以丙○○○、張錫正為房屋起造人，並於七十二年一月
          二十一日取得使用執照，建商於取得使用執照後，依慣例在房屋後面增建
          附圖所示代號２部份之房屋後，交付張錫正，嗣張錫正將房屋出賣予上訴
          人，由上訴人於七十三年十二月三日辦保存登記取得同市○○街七六號房
          屋所有權，土地部份由同段七０四地號於七十三年三月二十八日辦理分割
          為七０四之五地號等，並於七十四年十一月七日由上訴人以買賣為原因取
          得所有權，故上訴人取得系爭房屋時，附圖所示代號２之增建部份確已由
          建商建築完成。參酌證人張錫正於原審證稱：「代號２部份房子於民國七
          十二年就已蓋好了。」、證人張丁○○證稱：「系爭房子是我買的，但登
          記我兒子張錫正名義。我買系爭房子廚房已蓋好才賣給我女兒（即上訴人
          ）」。益證明附圖所示代號２系爭房屋非上訴人所建。至於被上訴人所提
          照片，並無附圖所示代號２之增建部份，主張附圖所示代號２系爭房屋係
          以後增建云云；惟查：該照片並無日期，不能證明何時所攝。事實上，該
          照片係在取得使用執照前所攝，隨即繼續增建，故照片無增建，並不能證
          明附圖所示代號２系爭房屋係上訴人所興建。
    （九）縱認附圖所示代號２增建房屋，係由上訴人所建，惟被上訴人主張：上訴
          人要蓋房子時，地坪到何處均己知道，我是在七十年送訂金買預售屋，之
          後在七十二年間搬進去住。」等語，被上訴人既自認七十二年間已搬進去
          住，且地坪在何處均已知道。則上訴人興建房屋逾越疆界亦應為被上訴人
          所明知，而未即時提出異議，亦不得請求拆除。
    （十）又證人張丁○○證稱：「因為我女兒（上訴人）的廚房用地和她（被上訴
          人）的廚房用地相連，有互相占用，我在十多年前和她說過被上訴人占用
          同段七０三號土地部份與上訴人廚房占用部份，兩人互相交換使用，他說
          好、、、。」證明兩造土地確已同意交換使用。至於上訴人於原審答稱沒
          有交換使用，係上訴人未聽清楚法官之問話，此從上訴人於原審一再主張
          兩造已同意交換使用，即可證明上訴人於原審答稱沒有同意交換使用，並
          非上訴人之真意。
  三、證據：除援用第一審所提之證據外，補提使用執照存根一份、建築改良物登記
      簿及土地登記簿各一份（以上均為影本）、土地登記謄本一份、照片二張為證
      ，並聲請訊問證人張錫正、張丁○○。
乙、被上訴人方面：
  一、聲明：駁回上訴。
  二、陳述：除與原判決記載相同者，茲引用之外，補稱：
  （一）上訴人主張：系爭地上物即如附圖代號二部份之樓房，係前手張錫正於向建
        商購買時，已建築完成，系爭建物非上訴人建築，並非事實。蓋依被上訴人
        於原審提出之兩造房子完工時拍攝照片，照片上並無增建之系爭代號二房屋
        ，再參諸被上訴人於八十九年六月十六日提出之照片，原判決附圖代號二之
        樓房與七四之五號土地上建物，二者有明顯之接縫並非一體成型之建築物，
        且二建築物牆面外觀上之漆色及新舊均有極大之差異，又上訴人雖主張：、
        、、，樓房後面之違建物，係上訴人之父後來再油漆一次，以致油漆呈不同
        深淺，從房屋內部觀察，即可看出房屋並無新舊之分、、、。惟一般房屋重
        新油漆均會全部油漆，不會只油漆一部分，足徵系爭房屋並非同時期蓋建無
        訛，故張錫正於八十九年五月六日原審庭訊時證稱：代號二部份房子於民國
        七十二年就已蓋好，惟其證言與被上訴人所提完工時照片不符，張錫正之證
        詞顯不足憑採。
  （二）又上訴人於八十九年五月十二日答辯狀自承：被告（即上訴人）於民國七十
        二年間就購買系爭全部房屋即朴子鎮○○里○○○路四四之四一號，取得所
        有權，並繳納七十二年下期房屋稅繳納通知書及收據，、、、，再參諸建築
        改良物登記簿謄本，上訴人所有之朴子市○○○街四一之四四號房屋，係於
        七十二年一月二十一日取得所有權，與上訴人陳述相符，故張錫正、張桂真
        應僅係甲○○○之人頭，並非房屋、土地之真正所有權人，況上訴人於核發
        使用執照時，即已取得房屋所有權，而系爭代號二建物為違章建築，應係使
        用執照核發後加蓋之違章建物，蓋核發使用執照時，主管機關會至現場勘查
        房屋現況，倘有違章蓋建系爭建物，主管機關即不會核發使用執照，況上訴
        人於八十九年十一月七日亦具狀表示：系爭房屋係於合法建築粗略完成取得
        使用執照，且保存登記後始開始建築，上訴人違章建物既係保存登記後始建
        築，足知附圖代號二建物係上訴人出資建蓋，上訴人係系爭地上物之所有權
        人無訛。
  （三）上訴人稱：「由該照片顯示：被上訴人七０四之六地號土地上之房屋之第三
        層陽台上，有水管沿伸至附圖所示二部份之建築物內，證明兩棟房屋係同期
        先後所建築。」上開陳述與事實不符。蓋建商興建房屋時，每一戶均留有二
        支水管，被上訴人及其他住戶均未使用，上訴人所指之水管係上訴人於事後
        加蓋違章建物時，加裝延伸至被上訴人之屋頂，上訴人並將被上訴人之圍牆
        予以鑽孔延伸過來，且因上訴人所加蓋之違章建物係在上訴人屋後，被上訴
        人不知占用到被上訴人之土地，為維持相鄰關係，始容忍上訴人延伸過來，
        且依上開鑽孔及上訴人使用鋁片當牆壁之事實，益徵二建物並非同時建蓋無
        訛。
  （四）又上訴人占用之土地係被上訴人所有房屋之法定空地，建蓋系爭地上物時，
        建商地主及房屋承購人不可能協議如此興建，蓋建物需合法始能售出，故上
        訴人陳稱增建之系爭建物於建築時已經原地主同意，非無權占有，與事實不
        符。又被上訴人增建廚房時，並不知占用上訴人之母丁○○之土地，嗣後經
        測量得知占用張丁○○土地約一坪左右，而上訴人占用被上訴人土地面積約
        五坪多，二者面積相差甚鉅，土地所有權人亦不同，又涉及上訴人占用部分
        係被上訴人所有房屋之法定空地，故無法達成協議，況上訴人於原審八十九
        年五月一日庭訊時亦陳稱：「（有無約定交換使用？）沒有。」已自認兩造
        未約定使用，依上足徵兩造並無交換使用之約定，證人張丁○○稱：土地房
        屋為其所有及雙方有約定交換使用等語與事實不符，不足憑採。
  （五）末按被上訴人於買受房屋後未曾測量，遭占用土地又在上訴人屋後，被上訴
        人根本不知土地遭上訴人占用，上訴人依民法第七百九十六條主張越界建築
        ，亦無理由；況系爭建物係事後增建，而民法第七百九十六條所定鄰地所有
        人之忍受義務，係為土地所有人所建房屋之整體，有一部分逾越彊界，若予
        拆除，勢將損及全部建築物之經濟價值而設，倘土地所有人所建房屋整體外
        ，越界加建房屋，則鄰地所有人請求拆除，原無礙於所建房屋之整體，應無
        民法第七百九十六條之適用，最高法院六十七年台上字第八００號判例足供
        參酌，依上足知上訴人主張依民法第七百九十六條規定，被上訴人不得請求
        其拆除系爭建物，顯無理由。綜上，上訴人占用之土地係被上訴人所有房屋
        之法定空地，上訴人又無合法之占有權源，上訴人占有系爭土地已嚴重影響
        被上訴人權益。
三、證據：除援用第一審所提之證據外，補提建築改良物登記簿謄本一份、使用執照
    影本一份、照片四幀。
    理      由
一、本件上訴人抗辯坐落嘉義縣朴子市鎮○段七０四之六號土地（下稱系爭七０四之
    六號土地）上如附圖所示代號二部分面積０‧００一０八七公頃之地上樓房（下
    稱系爭樓房），係前手即訴外人張錫正於向建商購買時，已建築完成，系爭建物
    既非上訴人所建築，依法自非上訴人所有，上訴人無權處分，被上訴人訴請上訴
    人拆除，顯當事人不適格云云。惟按所謂當事人是否適格，係以原告所主張之事
    實定之（最高法院四十九年度台上字第一八八號判例、八十二年度台上字第三０
    三號判決意旨參照）。是本件被上訴人以其係訟爭之七０四之六號土地之所有人
    ，對現占用上開土地而侵害其權利之上訴人提起本件訴訟，自屬適格之當事人，
    而上訴人是否為系爭樓房之所有權人或有處分權人，亦屬關於訴訟標的之法律關
    係要件存否之問題，並非關於當事人適格之要件有所欠缺，上訴人執此部分為抗
    辯，容有誤會，合先敘明。
二、被上訴人起訴主張：系爭七０四之六號土地為被上訴人所有，上訴人無何權源，
    竟在系爭七０四之六號土地上如附圖所示代號二部分面積０‧００一０八七公頃
    ，蓋建系爭樓房一間，並致被上訴人無法使用上開代號二部分之土地；又系爭樓
    房是上訴人購買同段七○四之五號土地（下稱七○四之五號土地）及地上建物後
    ，另行雇工增建，被上訴人爰依民法第七百六十七條之規定，行使所有權人之物
    上請求權，訴請被告拆除上開代號二部分之地上物，並將上開土地交還原告等語
    。
三、上訴人則以：系爭樓房乃民國七十二年間與七○四之五號土地上建物同時興建完
    成，非其嗣後所增建，且系爭七○四之六號與七○四之五號土地本係同一號地，
    於七十三年三月間為分割時，不知何故，前人將系爭樓房所在之如附圖所示代號
    二部分之土地劃屬系爭七○四之六號土地範圍，但當時既為如此劃分，顯見如附
    圖所示代號二部分土地上之系爭樓房，自有使用該土地之正當權源；另被上訴人
    有同意如附圖所示代號二部分土地上之系爭樓房建造於上開基地上，蓋當時建商
    與原地主合建房屋時，係經原地主同意，亦即增建之系爭建物於建築時亦經原地
    主同意，並非無權占有。系爭樓房係前手即訴外人張錫正向建商購買時，已建築
    完成，既非上訴人所建築，且無保存登記，應屬建商或張錫正所有，並非上訴人
    所有，上訴人無權處分，被上訴人訴請上訴人拆除，顯屬無據，且本件應適用民
    法第七百九十六條有關越界建築之規定，被上訴人於七十三年五月間已知悉系爭
    樓房越界未即提出異議，現在自不得請求上訴人移去或變更系爭樓房，故上訴人
    不同意拆除上開地上物及返還前開土地於被上訴人等語置辯。
四、查系爭七○四之六號土地為被上訴人所有，且在系爭七０四之六號如附圖所示代
    號二部分面積０‧００一０八七公頃土地上，有廁所及系爭樓房一間被占用之事
    實，業據被上訴人提出土地登記簿謄本、照片六張為證，並有原審勘驗筆錄及嘉
    義縣朴子地政事務所複丈成果圖各一件在卷足憑，復為上訴人所不爭執，自堪信
    為真實。
五、次查，本件被上訴人主張上訴人無權占用系爭七０四之六號如附圖所示代號二部
    分面積０‧００一０八七公頃土地，雇工增建系爭樓房，並致被上訴人無法使用
    上開代號二部分之土地，被上訴人爰依所有權人之物上請求權，訴請被告拆除上
    開系爭樓房，並將上開土地交還原告等語。上訴人則否認其為無權占用系爭七０
    四之六號土地，並各以前揭情詞置辯。經查：
（一）系爭樓房與七○四之五號土地之地上建物即門牌嘉義縣朴子市○○里○○街七
      十六號（原門牌嘉義縣朴子市竹圍里下竹圍九鄰四四之四一號），二者牆面外
      觀上之漆色及新舊均有極大差異，又七○四之五號土地上主體建物完工時，並
      無系爭樓房存在等情，業據被上訴人提出上開建物及系爭樓房現場照片三張、
      上開建物完工時照片二張附卷可稽，且上訴人亦自陳：被上訴人在原審所提出
      之上開照片五張，係被上訴人由嘉義縣政府建管課取得，係建商於合法之房屋
      建築完成後所照，用以申請使用執照，當然尚無系爭樓房等語（見上訴人八十
      九年十一月七日準備書狀），並於原審審理時到庭自承：七○四之五號土地上
      建物之登記謄本上，沒有系爭樓房之記載等語（見原審八十九年六月二十六日
      言詞辯論筆錄），足見系爭樓房係於上開建物完工並取得使用執照，嗣後所另
      行增建，二者應非屬同時完成之同一整體結構建築物甚明；又系爭樓房並未辦
      理保存登記，為上訴人所自承，且有上訴人提出之開建物建築改良物登記簿謄
      本一份在卷可憑，且參以上開建物之原始起造人為張錫正，嗣由上訴人於七十
      三年十二月三日辦理第一次建物所有權登記，亦有使用執照存根及建物登記謄
      本附卷可按，且證人即上訴人母親張丁○○於本院審理時到庭證稱：「系爭房
      子是我買的，但登記我兒子張錫正名義。我買系爭房子廚房已蓋好才賣給我女
      兒（即上訴人）。」等語（見本院八十九年十一月十六日準備程序筆錄），縱
      前揭證人所述上開建物買賣情形，與上開建物之第一次所有權登記有所不符，
      惟上開建物既由上訴人辦理第一次建物所有權登記，顯見上開建物嗣有變更上
      訴人為起造人甚明，則系爭樓房係原起造人張錫正或上訴人嗣後雇工興建，均
      因上訴人於辦竣上開建物登記，即取得所增建之系爭樓房所有權無訛。上訴人
      抗辯系爭樓房係張錫正向建商購買時，已建築完成，既非上訴人所建築，且無
      保存登記，應屬建商或張錫正所有，並非上訴人所有，上訴人無權處分云云，
      自不足採。
（二）次查，上訴人另抗辯稱建商與原地主合建房屋時，係經原地主同意，亦即增建
      之系爭建物於建築時亦經原地主同意，故非無權占有，且兩造及張丁○○曾經
      協議，將上訴人占用被上訴人之上開土地部分，與被上訴人占用張丁○○嘉義
      縣朴子市鎮○段七○三地號之土地部分，兩者交換使用，故系爭樓房縱為上訴
      人所建，亦非無權占有等語。惟被上訴人則於原審審理時到庭多次否認有同意
      交換使用（見原審八十九年六月二十六日言詞辯論筆錄），並於本院審理時一
      再否認有同意交換使用或原地主有同意之事實，且證人即上訴人母親張丁○○
      於本院審理時固到庭證稱：十多年前伊是與被上訴人說，以後大家（兩造及張
      丁○○）始互相交換使用，當時並未表示馬上要交換使用，後來亦未再找被上
      訴人說交換土地之事，僅十多年前說那一次而已等語（見本院八十九年十一月
      十六日準備程序筆錄）。是縱如證人張丁○○所述，確曾與被上訴人協議土地
      交換使用事宜，惟被上訴人既未於當時即同意交換使用，嗣後雙方亦未就交換
      使用再有過任何具體協議，自難僅憑上訴人之至親即證人張丁○○曾向被上訴
      人接洽交換使用乙事，而得為有利於上訴人之認定，且被上訴人主張其所增建
      之廚房，僅占用張丁○○土地約一坪左右，且系爭七０四之六地號土地如附圖
      所示代號一、二、三號之土地約五坪多，均屬被上訴人所有系爭七０四之六地
      號土地上房屋之法定空地等情，亦為上訴人所不爭執，參以被上訴人占用張丁
      ○○之上開土地與本件爭訟部分之土地面積相差甚鉅，二筆土地所有權人亦屬
      不同，且涉及被上訴人前開房屋之應留設之法定空地，則被上訴人主張其不同
      意交換使用，顯與常情無違，況上訴人於原審審理時亦曾到庭陳稱：「（問：
      有無約定交換使用？）沒有。」等語（見原審八十九年五月一日言詞辯論筆錄
      ），其嗣後雖又抗辯被上訴人有同意交換使用，惟並未提出其他證據以實其說
      ，其所為上開抗辯自難採信。至上訴人另抗辯其增建之系爭樓房於建築時，亦
      經原地主同意云云，然已為被上訴人所否認，且按之系爭七０四之六地號土地
      如附圖所示代號一、二、三號之土地既均屬被上訴人所有系爭七０四之六地號
      土地上房屋之法定空地，已見上述，上開土地既屬依法應行留設之法定空地，
      則建商或原地主對其所興建之房屋須合法取得使用執照，始能順利出售，衡諸
      常情，自無於未出售前即同意購買人增建，而違反相關建築法規，致未能取得
      使用執照之理，且上訴人復未舉證以實其說，其此部分之抗辯，亦難採信。
（三）復按民法第七百九十六條所定鄰地所有人之忍受義務，係為土地所有人所建房
      屋之整體，有一部分逾越疆界，若予拆除，勢將損及全部建築物之經濟價值而
      設。倘土地所有人所建房屋整體之外，越界加建房屋，則鄰地所有人請求拆除
      ，原無礙於所建房屋之整體，即無該條規定之適用（最高法院六十七年度台上
      字第八○○號判例、八十二年台上字第一八六七號判決意旨參照）。本件系爭
      樓房確有越界占用被上訴人所有之系爭七０四之六地號土地如附圖所示代號二
      部分，有前開土地登記簿謄本及照片六張為證，並有本院上開勘驗筆錄及嘉義
      縣朴子地政事務所複丈成果圖各一件在卷可稽，又系爭增建之房屋係供作廚房
      及浴室使用，且須經由上訴人原主體建物始能進出，亦為上訴人所自承，本件
      上開越界建築者既屬增建部分之廚房及浴室，且與該主體建物二者並非屬同時
      完成之同一整體結構建築物，已詳見上述，是被上訴人請求拆除部分既為房屋
      整體以外另行增建之廚房、浴室，原無礙於上訴人所有之上開主體建物之整體
      ，揆諸前揭判例意旨說明，自無民法第七百九十六條規定適用之餘地。況本件
      縱如上訴人所述其購買上開主體建物時，就有系爭七０四之六地號上之增建部
      分乙節，惟其亦於原審及本院審理時到庭自陳：購買上開建物時，系爭七０四
      之五號與系爭七０四之六號土地還未分割（均分割自同段七０四地號土地）等
      語（見原審八十九年六月二十六日言詞辯論筆錄、本院八十九年十一月七日準
      備程序筆錄），復有上開土地登記謄本可按，則上開二筆土地既原屬同一地號
      土地，嗣若確因分割致增建部分占用被上訴人所有之系爭七０四之六號土地，
      亦顯與上開法條有關越界建築係指土地所有人所建築房屋，有一部分逾越鄰地
      疆界所規定之要件不符，是上訴人執此部分為抗辯，均難認有據。
六、綜上所述，被上訴人否認曾同意上訴人之系爭樓房得使用如附圖代號二部分之土
    地，上訴人對此既未能舉證以實其說，又上訴人僅以系爭七０四之六號與七０四
    之五號土地於七十三年三月分割時，系爭樓房已然存在等主張，推測該樓房建造
    於如附圖代號二部分土地上，應有正當權源，而未能舉證證明確實有何約定或法
    定上之權利，是認上訴人抗辯委無可採，堪信系爭樓房占用原告所有之系爭七０
    四之六號土地並無正當權源，從而，被上訴人依民法第七百六十七條物上請求權
    之規定，訴請被上訴人拆除系爭七０四之六號如附圖所示代號二部分面積０‧0
    000000公頃土地上之系爭樓房，並將上開土地返還被上訴人，即屬正當，
    應予准許。是則原審判命上訴人拆屋還地，並依聲請酌定擔保金額宣告假執行，
    於法並無不合，上訴意旨指摘原判決不當，求予廢棄改判，為無理由，應予駁回
    其上訴。
七、本件事證已臻明確，兩造其餘攻擊防禦方法，經審酌後，核與判決結果無影響，
    爰不予以一一論述，併此敘明。
八、據上論結，本件上訴為無理由，依民事訴訟法第四百三十六條之一第三項、第四
    百四十九條第一項、第七十八條，判決如主文。
中      華      民      國    九十      年      三      月    二十八    日
~B臺灣嘉義地方法院民事第二庭
~B    審判長法官  李文輝
~B    法      官  李文輝
~B    法      官  李文輝
右為正本係照原本作成。
本判決不得上訴。
如對本判決上訴，須於判決送達後二十日內向本院提出上訴狀，同時表明上訴理由，
如已於本判決宣示後送達前提起上訴者，應於判決送達後十日內補具上訴理由（均須
按他造當事人之人數附繕本）。
中      華      民      國    九十      年      三      月     十九     日
~B    書  記  官  楊福源


司法院資訊處製作；財團法人民間司法改革基金會備份。
